【裁判字號】    95,交聲,861
【裁判日期】    951215
【裁判案由】    聲明異議
【裁判全文】
臺灣高雄地方法院交通事件裁定         95年度交聲字第861號
原處分機關  交通部公路總局高雄區監理所旗山監理站
異  議  人  甲○○
上列受處分人因聲明異議案件，對於交通部公路總局高雄區監理
所旗山監理站民國95年11月16日所為之處分（原處分：旗監違字
第裁85-B00000000號），聲明異議，本院裁定如下：
    主  文
原處分撤銷。
甲○○不罰。
    理  由
一、汽車駕駛人，行經有燈光號誌管制之交岔路口闖紅燈者，處
    新臺幣（下同）1800元以上5400元以下罰鍰，道路交通管理
    處罰條例第53條第1 項固明文規定，惟按標誌、標線、號誌
    應經常維護，保持清晰完整及有效性能；遮擋標誌、標線、
    號誌之物體及影響標誌、標線、號誌效能之廣告物等，均應
    由主管機關或各該物體之主管機關予以改正或取締，道路交
    通標誌標線號誌設置規則第7 條第1 項、第8 條亦分別訂有
    明文。又人民違反法律上之義務而應受行政罰之行為，法律
    無特別規定時，雖不以出於故意為必要，仍須以過失為其責
    任條件，經司法院大法官會議釋字第275 號解釋甚明。
二、本件異議人即受處分人甲○○於95年9 月28日上午11時32分
    許，駕駛車號8K-016號營業貨運曳引車，沿高雄縣楠梓區○
    ○路由南往北行駛至該路712 巷口時，為警攔停舉發有「駕
    車行經燈光號誌管制之交岔路口闖紅燈」之交通違規，並經
    交通部公路總局高雄區監理所旗山監理站依道路交通管理處
    罰條例第53條第1 項，以旗監違字第裁85-B00000000號裁處
    3,600 元罰鍰在案等情，有高雄市政府警察局舉發違反道路
    交通管理事件通知單及原處分機關違反道路交通管理事件裁
    決書各1 份在卷可稽。受處分人聲明異議意旨固不否認於95
    年9 月28日上午11時32分許，駕駛車號8K-016號營業貨運曳
    引車，沿軍校路由南往北行駛至該路712 巷口闖紅燈之事實
    ，惟堅決否認有任何違反道路交通管理處罰條例前揭規定之
    行為，辯稱：伊行駛軍校路由南往北至軍校路712 巷處時，
    因路樹茂密遮蔽，並無法看見號誌燈，以致未能察覺當時係
    紅燈，待值勤員警攔停告知，始發現該處設有號誌，然異議
    人實無法採取遵守指示等語
三、經查：高雄縣楠梓區○○路由南往北行駛至該路712 巷口之
    號誌旁，確實有路樹遮檔，業據異議人陳稱甚明，並有照片
    5 紙在卷可稽，高雄市政府警察局楠梓分局雖函覆異議人所
    附紅綠燈被樹擋住，乃角度拍攝之問題，有該分局95年11月
    3 日高市警楠分六字第0950023999號函在卷可憑，惟未提出
    異議人行經該路段並不會因路樹之遮檔而無視紅綠燈之證據
    ，又依卷附之照片觀之，其中3 紙顯示該路段之路樹確實因
    遮檔而無法看見號誌及號誌桿，另2 紙則顯示該路段之路樹
    之樹枝、樹葉經整修後而得清楚看見號誌及號誌桿等情，顯
    見異議人之車輛在當時之狀況下，號誌確實有遭遮檔影響其
    效能，而主管機關或各該物體之主管機關未能即時改正之情
    況，致異議人無法看見行經燈光號誌，自難期待其依號誌行
    駛，異議人前揭所辯，應堪採信。從而，本件異議人駕車行
    經燈光號誌管制之交岔路口闖紅燈，係因路樹遮檔而無從看
    見號誌運作所致，是異議人並無故意或過失之歸責因素，原
    處分機關未能加以審酌，遽以依道路交通管理處罰條例第53
    條第1 項之規定，裁處受處，尚有未洽。本件異議為有理由
    ，原處分應予撤銷，另諭知受處分人不罰，以資適法。
四、據上論斷，應依道路交通案件處理法第20條，裁定如主文。
中    華    民    國    95    年    12    月    15    日
                  交通法庭  法  官  梁淑美
以上正本證明與原本無異。
如不服本裁定，應於收受送達後5 日內向本院提出抗告狀。
中    華    民    國    95    年    12    月    15    日
                            書記官  林麗文


司法院資訊處製作；財團法人民間司法改革基金會備份。
